【裁判字號】    99,台上,2256
【裁判日期】    991209
【裁判案由】    撤銷死亡宣告
【裁判全文】
最高法院民事裁定            九十九年度台上字第二二五六號
上  訴  人  陳金燕
訴訟代理人  金志雄律師
被 上訴 人  陳好免
上列當事人間請求撤銷死亡宣告事件，上訴人對於中華民國九十
九年八月三十一日台灣高等法院第二審判決（九十九年度家上字
第七二號），提起上訴，本院裁定如下：
    主  文
上訴駁回。
第三審訴訟費用由上訴人負擔。
    理  由
按上訴第三審法院，非以原判決違背法令為理由，不得為之。又
提起上訴，上訴狀內應記載上訴理由，其以民事訴訟法第四百六
十九條所定事由提起第三審上訴者，應於上訴狀內表明：原判決
所違背之法令及其具體內容、暨依訴訟資料合於該違背法令之具
體事實。同法第四百六十七條、第四百七十條第二項分別定有明
文。而依同法第四百六十八條規定，判決不適用法規或適用不當
者，為違背法令；依同法第四百六十九條規定，判決有該條所列
各款情形之一者，為當然違背法令。是當事人提起第三審上訴，
如以同法第四百六十九條之事由為上訴理由時，其上訴狀或理由
書應表明該判決所違背之法令條項，或有關判例、解釋字號，或
成文法以外之習慣或法理等及其具體內容，暨係依何訴訟資料合
於該違背法令之具體事實。如未依上述方法表明，或其所表明者
與上開法條規定不合時，即難認為已合法表明上訴理由，其上訴
自非合法。本件上訴人對於原判決提起第三審上訴，雖以該判決
違背法令為由，惟核其上訴理由狀所載內容，係就原審取捨證據
、認定事實之職權行使所論斷：被上訴人之父親陳萬章前經台灣
板橋地方法院以九十八年度亡字第五九號民事判決宣告於民國七
十年十月二十一日下午十二時死亡。上訴人雖主張陳萬章曾於八
十八年九二一大地震後出現於台北縣五股鄉○○路○段二十四巷
九號住處，惟其所舉證人吳建和、林黃鶴、吳陳月之證詞，並不
能資為有利於上訴人之認定。且依職權函請台北縣政府警察局蘆
洲分局查詢陳萬章戶口查察資料結果，經該分局實地查訪陳萬章
之鄰居及親戚陳延壽稱：「陳萬章為其伯父，已失蹤二十餘年，
警方所查五股鄉○○路○段二十四巷九號該處已荒廢多年，無人
居住且雜草叢生，…。」等語，亦難憑繳稅記錄資為認定陳萬章
仍存活之證明。從而，上訴人以陳萬章尚生存為由，請求撤銷上
開宣告陳萬章死亡之判決，為無理由等情，指摘為不當，並就原
審命為辯論及已論斷暨與原判決結果不生影響者，泛言謂為違法
，而非表明該判決所違背之法令及其具體內容，暨依訴訟資料合
於該違背法令之具體事實，難認其已合法表明上訴理由。依首揭
說明，應認其上訴為不合法。
據上論結，本件上訴為不合法。依民事訴訟法第四百八十一條、
第四百四十四條第一項、第九十五條、第七十八條，裁定如主文
。
中    華    民    國  九十九  年   十二   月    九    日
                      最高法院民事第七庭
                          審判長法官  顏  南  全  
                                法官  林  大  洋  
                                法官  沈  方  維  
                                法官  鄭  傑  夫  
                                法官  高  孟  焄  
本件正本證明與原本無異
                                      書  記  官  
中    華    民    國  九十九  年   十二   月  二十一  日
                                                      Q

司法院資訊處製作；財團法人民間司法改革基金會備份。
